臺灣高等法院民事判決
109年度重勞上字第50號
上  訴  人  程立峯  


訴訟代理人  吳仲立律師        
被  上訴人  喜滿客京華影城股份有限公司

法定代理人  沈慶京  
訴訟代理人  陳業鑫律師
複  代理人  葉智超律師
訴訟代理人  張仁興律師
            卓映初律師
上列當事人間請求給付獎金事件，上訴人對於中華民國109年9月
16日臺灣臺北地方法院109年度重勞訴字第5號第一審判決提起上
訴，本院於110年11月16日言詞辯論終結，判決如下：
    主      文
上訴駁回。
第二審訴訟費用由上訴人負擔。
    事實及理由
一、上訴人主張：伊自民國89年7月起受雇於被上訴人，擔任總
    經理，緣被上訴人公司董事長自98年1月起以簽呈同意按前
    一年度之既有損益決定一定數額之特別獎金作為激勵員工之
    用〔即97年度至102年度依序為新臺幣（下同）500萬元、
　　500萬元、500萬元、900萬元、900萬元、1,000萬元〕，其中
    一半由伊自行調用，另一半為其他同仁之額外獎勵，伊於97
    年度至102年度經被上訴人公司核定、由伊自行分配特別獎
    金250萬元、250萬元、250萬元、300萬元、450萬元及500萬
    元予伊個人，合計2,000萬元，伊於104年3月6日離職時，尚
    有671萬2,800元未領取。爰依兩造約定，請求被上訴人給付
    671萬2,800元，及自起訴狀繕本送達翌日起算之法定遲延利
    息。
二、被上訴人則以：簽呈僅係伊內部意思形成之過程，由董事長
    核示發放與否、數額及如何分配，伊實無以之與上訴人締結
    契約之意思，上訴人以簽呈為請求權基礎，於法無據；且特
    別獎金係給予擔任總經理職位者得自由調動、不問用途之預
    算，即係針對「職位」之公務運用，非贈與上訴人之個人獎
    金，亦無得遞延至次年度之規定。縱認上訴人有特別獎金請
    求權，而自各年度獎金核定之日起算時效，上訴人於108年1
    2月27日始提起本件訴訟，其請求權已罹於民法第126條規定
    之5年消滅時效，伊得拒絕給付等語，資為抗辯。
三、原審駁回上訴人之訴及假執行聲請。上訴人不服提起上訴，
    上訴聲明：㈠原判決廢棄。㈡被上訴人應給付上訴人671萬2,8
    00元，及自起訴狀繕本送達翌日起至清償日止，按週年利率
    5％計算之利息。㈢願以現金或同面額之第一商業銀行可轉讓
    定期存單為擔保，請准宣告假執行。被上訴人則答辯聲明：
    ㈠上訴駁回；㈡如受不利判決，願供擔保請准宣告免為假執行
    。
四、兩造不爭執事項（見本院卷第221-222頁）：
　㈠上訴人原為被上訴人公司總經理，於104年3月6日離職。
　㈡被上訴人公司法定代理人分別於98年1月13日、99年1月20日
    、100年1月18日、101年1月11日、102年1月28日、103年1月
    9日核定特別獎金簽呈（見原審卷第21-31頁）。
　㈢被上訴人對於100年度至102年度年終獎金明細（見本院卷第1
    17-119、123-125、129-131頁）之形式真正不爭執。　
五、上訴人主張被上訴人應依兩造約定，給付上訴人得領而未領
    之特別獎金等語，為被上訴人否認，並以前詞置辯。兩造爭
    點為：㈠兩造是否合意被上訴人給付上訴人97年度至102年度
    特別獎金各250萬元、250萬元、250萬元、300萬元、450萬
    元、500萬元？㈡上訴人依約定請求被上訴人給付特別獎金餘
    額671萬2,800元本息，有無理由？茲審酌如下：
  ㈠兩造是否合意被上訴人給付上訴人97年度至102年度特別獎金
    各250萬元、250萬元、250萬元、300萬元、450萬元、500萬
    元？
  ⒈經查，被上訴人公司財務部經理蘇家斌於98年1月5日、99年1
    月19日、100年1月17日、101年1月11日、102年1月25日、10
    3年1月9日以簽呈說明公司營運績效、獲利，請求裁示年終
    獎金、激勵獎金，經上訴人表示意見轉呈被上訴人法定代理
    人，被上訴人法定代理人乃裁示年終獎金發放月數，並裁示
    撥給特別獎金，特別獎金一半由被上訴人自行調用，一半為
    其他同仁之特別獎勵，且97年度至102年度特別獎金數額依
    序為560萬元（原裁示500萬元，嗣裁示追加60萬元）、500
    萬元、500萬元、900萬元、900萬元、1,000萬元等情，有各
    該簽呈可稽（見原審卷第21-31頁）；已可見特別獎金全部
    均具有激勵、獎勵之目的，非僅其中作為其他同仁特別獎勵
    部分具有此一目的。再者，上訴人提出被上訴人公司100年
    至102年年終獎金明細（見本院卷第117-119、123-125、129
    -131頁），被上訴人對於形式真正不爭執，其上記載：被上
    訴人法定代理人及上訴人各該年度均無年終獎金、績效獎金
    ，但被上訴人法定代理人各有特別獎金80萬元、80萬元、10
    0萬元，上訴人各有特別獎金300萬元、450萬元、500萬元，
    部分員工亦有特別獎金，此並經上訴人以被上訴人總經理職
    位予以核准乙節；且被上訴人於預扣所得稅後如數匯付特別
    獎金予其法定代理人一事，有匯款單為證（見本院卷第121
    、127頁），復為被上訴人所不爭執（見本院卷第143頁）；
    被上訴人對於上訴人主張其核准給予自己之97年度至99年度
    特別獎金均為250萬元一事，亦未加以否認。可見上訴人主
    張其於被上訴人法定代理人裁示後，決定各人是否有特別獎
    金及數額，並自行決定分配97年度至102年度特別獎金250萬
    元、250萬元、250萬元、300萬元、450萬元、500萬元予其
    個人，而以其總經理之職位予以核定，兩造應有約定等語，
    並非無據；被上訴人僅以簽呈屬公司內部意思形成文件，抗
    辯兩造間無約定云云，難認可採。
  ⒉被上訴人雖否認上訴人得將其自行調用之特別獎金作為個人
    獎金之用。但兩造不爭執被上訴人公司無就特別獎金之運用
    為規範並訂立辦法；且被上訴人法定代理人係因獲悉公司營
    運績效良好一事而裁示同意撥給特別獎金以為獎勵、激勵，
    獎勵、激勵範圍未排除上訴人，已如前述；前述簽呈並可知
    ，被上訴人法定代理人未明文禁止上訴人將自行調用部分編
    列為給予自己之特別獎金；而一般公司於經營績效良好時，
    亦可能發放獎金予無年終獎金、績效獎金之總經理。則上訴
    人分配特別獎金予其個人尚難認不屬被上訴人法定代理人同
    意範圍。至於本件上訴人決定自行分配與其個人之金額雖然
    多等同於其得自行調用部分之特別獎金，並較諸法定代理人
    、其他公司員工高出許多，但被上訴人法定代理人為特別獎
    金之裁示時，未裁示上訴人僅得在其自行調用部分分配若干
    或一定範圍內之數額作為自己之獎金，上訴人之舉究難認明
    確違反被上訴人法定代理人裁示。是以，被上訴人上開抗辯
    ，難認有據。
  ⒊從而，上訴人主張兩造約定被上訴人應給付其97年度至102年
    度特別獎金250萬元、250萬元、250萬元、300萬元、450萬
    元、500萬元，尚非無據。
  ㈡上訴人依約定請求被上訴人給付系爭特別獎金餘額671萬2,80
    0元本息，有無理由？
  ⒈經查，上訴人主張被上訴人同意給付其97年度至102年度特別
    獎金250萬元、250萬元、250萬元、300萬元、450萬元、500
    萬元乙節，業經本院認定如前。又上訴人主張至其離職之日
    ，該等特別獎金尚有差額671萬2,800元未領，被上訴人對於
    數額未予爭執，但抗辯特別獎金不得遞延至次年度。然被上
    訴人同意給予上訴人特別獎金後，上訴人即得向被上訴人請
    求，且被上訴人法定代理人於裁示特別獎金之簽呈上並未記
    載不得遞延之意旨，被上訴人此一抗辯自無足採。
  ⒉被上訴人就上訴人起訴請求特別獎金差額一事，另抗辯特別
    獎金屬紅利、一年或不及一年之定期給付，請求權時效5年
    ，上訴人之97年度至102年度特別獎金請求權均因罹於時效
    而不得請求等語；上訴人則先抗辯特別獎金非屬基於一定法
    律關係，因每次一定期間之經過順次發生之債權，不適用短
    期時效等語。按利息、紅利、租金、贍養費、退職金及其他
    一年或不及一年之定期給付債權，其各期給付請求權，因5
    年間不行使而消滅。民法第126條定有明文。查被上訴人公
    司財務部於98年至103年間每年均定期以簽呈載明公司預算
    稅前純益、實際稅前純益，稅前EPS等經營績效，逐層上簽
    請求被上訴人法定代理人裁示97年度至102年度特別獎金之
    數額，以做為對員工之獎勵，有各該簽呈可稽（見原審卷第
    21-31頁），可見特別獎金乃被上訴人依公司經營績效純益
    進行分配，性質上應為紅利，且係基於兩造間契約關係，於
    該等年度慣性順次發生之一年或不及一年定期給付債權。上
    訴人主張特別獎金非基於一定關係於一定時間經過順次發生
    之債權，時效為15年云云，不足為採；被上訴人抗辯特別獎
    金請求權時效為5年等語，足堪採信。又特別獎金之請求權
    時效若為5年，上訴人就被上訴人抗辯其97年度至101年度特
    別獎金請求權時效消滅一事，未予爭執（見本院卷第285頁
    ），惟另主張102年度特別獎金之領取末日為103年12月31日
    ，此部分未罹於時效等語。查上訴人自承97年度至99年度特
    別獎金均於98年至100年各年1月即可請求（見原審卷第19頁
    ），且依被上訴人公司100年至102年年終獎金明細上核准日
    之記載（見本院卷第117-119、123-125、129-131頁），可
    知上訴人之100年度至102年度特別獎金請求權於101年1月19
    日、102年2月6日、103年1月27日之核准日起即得請求，則
    其97年度至102年度之特別獎金請求權時效依序於103年1月
    得請求日前日、104年1月得請求日前日、105年1月得請求日
    前日、106年1月18日、107年2月5日、108年1月26日屆滿，
    然其於108年12月30日始起訴請求，有原法院收狀戳可稽（
    見原審卷第11頁），則被上訴人為時效抗辯，應為可取。上
    訴人以102年度特別獎金領取末日而非始日，主張102年度特
    別獎金請求權未罹於時效云云，自無足取。是以，被上訴人
    抗辯上訴人之97年度至102年度特別獎金請求權因5年間不行
    使而消滅等語，自屬有據。
  ⒊從而，上訴人依兩造約定請求被上訴人應給付671萬2,800元
    為無理由。
六、綜上所述，上訴人依兩造約定請求被上訴人應給付671萬2,8
    00元，及自起訴狀繕本送達之翌日起至清償日止，按週年利
    率5％計算之利息，非屬正當，不應准許。從而原審所為上訴
    人敗訴之判決，並無不合。上訴論旨指摘原判決不當，求予
    廢棄改判，為無理由，應駁回其上訴。
七、本件事證已臻明確，兩造其餘之攻擊或防禦方法及所用之證
    據，經本院斟酌後，認為均不足以影響本判決之結果，爰不
    逐一論列，附此敘明。
八、據上論結，本件上訴為無理由，依民事訴訟法第449條第1項
    、第78條，判決如主文。
中　　華　　民　　國　　110 　年　　12　　月　　7 　　日
                  勞動法庭
                        審判長法  官  李慈惠
                              法  官  吳燁山
                              法  官  趙雪瑛
正本係照原本作成。
如不服本判決，應於收受送達後20日內向本院提出上訴書狀，其
未表明上訴理由者，應於提出上訴後20日內向本院補提理由書狀
（均須按他造當事人之人數附繕本）上訴時應提出委任律師或具
有律師資格之人之委任狀；委任有律師資格者，另應附具律師資
格證書及釋明委任人與受任人有民事訴訟法第466條之1第1項但
書或第2項所定關係之釋明文書影本。如委任律師提起上訴者，
應一併繳納上訴審裁判費。
中　　華　　民　　國　　110 　年　　12　　月　　7 　　日
　　　　　　　　　　　　　    書記官  郭晋良